臺灣臺南地方法院刑事判決　　　　　　　　　　　　　九十年度交易字第五四六號
　　公　訴　人　臺灣台南地方法院檢察署檢察官
　　被　　　告　甲○○
右列被告因妨害公務等案件，經檢察官提起公訴（九十年度偵字第一三○○七號），
本院判決如左：
    主  文
甲○○服用酒類，不能安全駕駛動力交通工具而駕駛，處有期徒刑參月；又於公務員
依法執行職務時，當場侮辱，處有期徒刑伍月；又對於公務員依法執行職務時，施以
強暴，處有期徒刑柒月。應執行有期徒刑壹年貳月。
    事  實
一、甲○○有殺人未遂、違反槍砲彈藥刀械管制條例（二次）、妨害風化、妨害自由
    、違反動產擔保交易法、妨害公務等多項前科，仍不知悔改。又於民國九十年十
    一月五日下午四、五時許，在台南縣七股鄉「迎賓餐廳」，與友人飲用高梁酒後
    ，已達不能安全駕駛動力交通工具之程度，原應注意飲酒後，吐氣所含酒精濃度
    超過每公升０‧二五毫克以上者，將為酒力所困，辨識力、注意力、反應力均不
    如常，依規定不得駕車，竟仍駕駛車牌號碼ＰＧ－七七二○號自用小客車，沿一
    七六號縣道，由西向東，欲返回台南縣官田鄉住處，嗣於同日下午八時三十分許
    ，途經台南縣佳里鎮民安里八十之十九號前時，理應注意汽車行駛時，駕駛人應
    注意車前狀況，並隨時採取必要之安全措施；及駕駛人駕駛汽車，應遵守道路交
    通標誌、標線、號誌之指示，不得越線行駛，而依當時天候晴、雖為夜間然有路
    燈照明、柏油路面、路面乾燥、無缺陷、道路上未有任何障礙物、視距復屬良好
    等情形以觀，客觀上亦無不能注意之情事，其竟因酒後注意力、反應力、操控能
    力降低與疏於注意車前狀況，冒然駛入對向車道。以致撞及於同一時地由陳永和
    駕駛之車號ＴＤ－四一九七號自用小客車（陳永和未受傷），詎料甲○○下車後
    即基於傷害之犯意，出手毆打陳永和，致陳永和受有「下背鈍傷、鼻樑擦傷、頸
    頂部挫擦傷、手部鈍傷」等傷害（此部分業據陳永和撤回告訴，經檢察官為不起
    訴處分）。同一時間台南縣警察局佳里分局子龍派出所警員丙○○、乙○○據報
    前來處理，見甲○○仍在毆打陳永和，乃上前制止，詎甲○○竟以「幹你娘」之
    穢語，當場傷辱依法執行職務之警員丙○○、乙○○二人。丙○○、乙○○與隨
    後趕至現場之佳里分局佳里派出所警員李進雄、王允卿欲以現行犯將甲○○捸捕
    ，帶回派出所處理時，甲○○竟又基於傷害之犯意出手毆打及以腳踢前開四名警
    員，因而致警員丙○○受有「鼻挫傷、兩側前臂搔抓傷、右手中指挫傷」之傷害
    （此部分業據警員丙○○於檢察官偵查中撤回告訴），嗣甲○○經丙○○、乙○○、李進雄、及王允卿等四名警員合力制服捸捕，帶回子龍派出所，再於同日下
    午十一時二十二分許，以酒精測試器，對甲○○實施酒精測試，測得甲○○呼氣
    所含酒精濃度尚達每公升零點六三毫克。
二、案經台南縣警察局佳里分局報告暨臺灣臺南地方法院檢察署檢察官偵查起訴。
    理  由
一、訊據被告甲○○對於前揭酒後駕車，逆向行駛撞及陳文和及以「幹你娘」之穢語
    辱罵執勤中之四名警員之事實坦白承認，惟對於以拳、腳攻擊警員之事實則矢口
    否認，辯稱：「幹你娘」只是口頭禪，我當時已經酒醉了，不知道是否曾經用拳
    腳攻擊四名警員云云置辯。
二 、被告所犯酒醉駕車部分：
    經查：被告對此坦承不諱，惟又辯稱飲酒對其駕車並無影響云云。按汽車駕駛人
    飲酒後吐氣所含酒精濃度超過每公升０‧二五毫克以上者，不得駕車；又汽車行
    駛時，駕駛人應注意車前狀況，並隨時採取必要之安全措施，道路交通安全規則
    第一百十四條第二款、第九十四條第三項分別定有明文。本件被告駕車時自應注
    意上開規定，而當時天候晴朗、夜間有照明、路面乾燥無缺陷、道路上未有任何
    障礙物、視距復屬良好等情，則有前述台南縣警察局道路交通事故調查報告表載
    明可考，據此判斷，客觀上亦無不能注意之情事，其竟仍酒後駕車，以致酒後注
    意力、反應力及操控能力降低而疏於注意車前狀況，逆向駕車撞及被害人陳永和
    ，是其駕車肇事之行為，顯然因酒醉所致而具有過失。次按刑法第一百八十五條
    之三所稱服用酒類或其他相類之物，不能安全駕駛動力交通工具之公共危險條款
    ，係屬抽象危險犯之規定，此種抽象危險係伴隨飲酒過量之行為而當然成立。換
    言之，只需客觀上有此種行為出現，危險即視為存在，其是否果真肇事，均不影
    響公共危險罪責之成立；若其果真肇駕車肇禍，其不能安全駕駛動力交通工具之
    情形，則更不待言。另參考德、美等國之認定標準，對於酒精濃度呼氣已達每公
    升零點五五毫克，或血液濃度達百分之零點一一以上，肇事率為一般正常人之十
    倍，認為已達「不能安全駕駛」之標準（此有法務部八十八年五月十八日法八八
    檢字第一六六九號函可資參照），而本件被告對其在右述時、地，酒後駕車一事
    不僅坦白承認，且其肇事後吐氣之酒精濃度，經測試結果仍高達每公升零點六三
    公克，亦有上開吐氣酒精濃度測試紀錄表一紙在卷可按，參照前揭說明，被告飲
    酒後確已達於不能安全駕駛動力交通工具之程度。況被告嗣後更因不能安全駕駛
    之行為而肇事，此益證被告於上開時、地，飲酒後駕駛汽車時，即已處於不能安
    全駕駛之狀態。此外被告酒後駕車部分尚有台南縣警察局道路交通事故調查報告
    表、吐氣酒精濃度測試記錄表、刑法第一百八十五條之三案件測試觀察記錄表各
    一份，以及現場蒐證照片十張附卷可證。綜上所述，本件事證已臻明確，被告之
    上開犯行，均堪認定。
三、被告所犯對於依法執行職務之公務員，當場侮辱部分：
    經查：被告對於依法執行職務之警員丙○○、乙○○以「幹你娘」之穢語，當場
    侮辱之事實，業據被告自白在案，且有被害人陳永和於警訊及警員丙○○、乙○○於檢察官偵查及本院審理中之指訴可稽。又警員丙○○、乙○○到達現場時被
    告正毆打陳永和，且對於到場處理之警員極度不滿，顯見其正處於盛怒之情形下
    ，故對於警員以「幹你娘」之穢語辱罵，絕非僅為被告之口頭禪而已，足認被告
    對於公務員依法執行職務時當場侮辱之犯行足堪認定。
四、被告所犯對於依法執行職務之公務員，施以強暴犯行部分：
    經查：被告以拳腳攻擊四名員警施以強暴之事實業據被害人陳永和於警訊、警員
    丙○○、乙○○於檢察官偵查及本院審理中指訴所實，其供述前後一致互核相符
    當可採信。又警員丙○○因而受有「鼻挫傷、兩側前臂搔抓傷、右手中指挫傷」
    之傷害復有佳里綜合醫院九十年十一月六日出具之診斷證明書一紙附卷，足認被
    告確有前揭對於執勤之員警施以暴行之行為。另參酌被告於警訊中供稱：喝酒對
    我駕車沒有影響及檢察官偵查中供稱：喝酒後應該是不能開車，但是我認為我還
    可以開車，應該可以分辯紅綠燈等語，足認被告縱因酒後應變能力、操控能力降
    低，然絕未達無意識，無法記得是否曾以拳腳對於依法執行職務之警員施以強暴
    之行為，綜上所述，足認被告辯稱：不記得是否用拳腳毆打警員云云，顯係事後
    避重就輕之詞不足採信，被告此部分犯行亦當認定。
五、核被告甲○○所為，係犯刑法第一百八十五條之三之酒醉駕車罪、同法第一百四
    十條之對於依法執行職務之公務員，當場侮辱罪、同法第一百三十五條之對於依
    法執行職務之公務員，施以強暴罪。被告所犯對於依法執行職務之公務員，當場
    侮辱及對於依法執行職務之公務員，施以強暴二罪，均係同時對依法執行職務之
    公務員多人實施侮辱及強暴，依刑法第五十五條之規定為想像競合犯。而被告所
    犯前述三罪間，構成要件不同，行為互殊，應予分論併罰。本院審酌被告犯罪之
    動機、目的，其生活狀況、品行、智識程度、本件犯罪所生之危險、損害，與其
    過失程度，以及其駕車肇事後，經警當場測得之吐氣酒精濃度，仍達每公升零點
    六三毫克，是其酒後駕車之惡性非輕，及參酌被告有妨害公務前科，及被告犯罪
    後對於部分事實坦承不諱，且即與被害人陳永和，就民事賠償問題達成和解，有
    和解書及警訊筆錄在卷可憑，顯見其犯後態度尚稱良好等一切情狀，分別量處如
    主文所示之刑，並定其應執行之刑，以資懲儆。
據上論斷，應依刑事訴訟法第二百九十九條第一項前段，刑法第一百八十五條之三、
第一百四十條、第一百三十五條、第五十五條、第五十一條第五款，罰金罰鍰提高標
準條例第一條前段，判決如主文。
中      華      民      國      九十一      年    一    月    三十一    日
                                 臺灣臺南地方法院交通法庭
                                     法  官  蔡  直  青
右正本證明與原本無異。
如不服本判決，應於判決送達後十日內向本院提出上訴狀( 應附繕本 )。
                                     書記官  孫  鈴  堯
中      華      民      國      九十一      年    一    月    三十一    日
附錄本案論罪科刑法條全文：
中華民國刑法第一百八十五條之三
服用毒品、麻醉藥品、酒類或其他相類之物，不能安全駕駛動力交通工具而駕駛者，
處一年以下有期徒刑、拘役或三萬元以下罰金。
中華民國刑法第一百四十條
 (侮辱公務員公署罪)
於公務員依法執行職務時，當場侮辱，或對於其依法執行之職務公然侮辱者，處六月
以下有期徒刑、拘役或一百元以下罰金。
對於公署公然侮辱者亦同。
中華民國刑法第一百三十五條
對於公務員依法執行職務時，施強暴脅迫者，處三年以下有期徒刑、拘役
或三百元以下罰金。
意圖使公務員執行一定之職務或妨害其依法執行一定之職務或使公務員辭
職，而施強暴脅迫者，亦同。
犯前二項之罪，因而致公務員於死者，處無期徒刑或七年以上有期徒刑；
致重傷者，處三年以上、十年以下有期徒刑。
